臺灣士林地方法院刑事判決　　　　　　　 94年度訴字第522號
公　訴　人　臺灣士林地方法院檢察署檢察官
被　　　告　丁○○
選任辯護人　林憲同律師
被　　　告　乙○○
選任辯護人　蕭蒼澤律師
上列被告等因加重強盜罪等案件，經檢察官提起公訴（94年度偵
字第6327號），本院判決如下：
    主  文
乙○○共同連續意圖為自己不法之所有，攜帶兇器，以強暴至使
不能抗拒，而使他人交付其物，累犯，處有期徒刑玖年。
丁○○共同連續意圖為自己不法之所有，攜帶兇器，以強暴至使
不能抗拒，而使他人交付其物，處有期徒刑柒年捌月；又意圖為
自己不法之所有，而搶奪他人之動產，處有期徒刑陸月。應執行
有期徒刑捌年。
扣案金屬玩具手槍壹支沒收。
    事  實
一、乙○○前曾犯竊盜案，經金門法院判處有期徒刑5 月確定，
    並於民國91年7 月18日執行完畢出監，猶不知悔改，乙○○
    與丁○○因缺錢花用，竟基於意圖為自己不法所有之概括犯
    意聯絡及行為分擔，而為下列行為：
 1、於94年5 月17日凌晨，由乙○○持丁○○所有客觀上足對人
    之生命、身體、安全構成威脅、具有危險性、外型酷似真槍
    之金屬玩具手槍1 支，丁○○則持原置於租來汽車內客觀上
    足對人之生命、身體、安全構成威脅、具有危險性之木製棒
    球棍1 支，共同搭乘租用汽車（車牌不詳）在臺北市北投區
    陽明山小油坑停車場內，見癸○○與不詳姓名之女性友人在
    自小客車上聊天，乙○○遂持該槍敲打癸○○右前座車窗玻
    璃命癸○○下車，丁○○則持木製球棒在車右後側警戒，嗣
    癸○○下車後，乙○○即持槍對著癸○○上半身，嚇令癸○○交付身上之財物，至使癸○○不能抗拒，而令癸○○交出
    皮夾一個，內有現金新臺幣（下同）6,700 元及信用卡等物
    得手後逃逸。
 2、同年月23日凌晨4 時許，丁○○、乙○○共同搭乘前揭租用
    汽車，在臺北市○○區○○路68之5 號「發現花園餐廳」前
    ，由乙○○手持上揭玩具手槍，丁○○則空手（木製球棒置
    於租用車上），趁己○○駕車中途停車之際，由乙○○右手
    持玩具手槍敲己○○之車窗玻璃，嗣己○○搖下車窗後，乙○○左手攀在己○○駕駛座之車頂，右手持槍下垂（己○○
    在車內未見乙○○右手之槍）向己○○稱：「歐季尚，我現
    在欠錢，你有錢拿出來！」等語，己○○因未見被告等持有
    武器，因而未心生畏懼，旋告知乙○○其皮夾無財物，且將
    皮夾交乙○○檢視，乙○○檢視該皮夾確無財物，乃將該皮
    夾交還己○○；斯時丁○○單獨另行興起搶奪之犯意，趁己○○正與乙○○交談不備之際，迅速打開己○○汽車之右前
    車門，搶奪己○○所有置於右前座椅上之LV手提包1 個（內
    有現金1 萬元、SOUTEC廠牌行動電話1 支及法師開示資料等
    物）得手；丁○○、乙○○離開數步後，乙○○深恐己○○
    因被恐嚇以手機報案或開車追趕，又回頭向己○○索取手機
    及汽車鑰匙，己○○在未心生畏懼之狀況下，為想讓丁○○
    、乙○○二人儘速離開，乃將手機及汽車鑰匙交付給乙○○
    ，乙○○開車離開後至山下始知丁○○向己○○搶奪手提包
    。
 3、乙○○、丁○○為準備繼續強盜用之交通工具，二人即基於
    竊盜概括之犯意聯絡與行為分擔，於同年月25日凌晨零時30
    分許，由丁○○開著前揭租用汽車搭載乙○○一起到臺北市
    北投區○○路○ 段312 號「鴻揚汽車商行」附近，丁○○在
    車上把風，由乙○○下車以自備之鑰匙1 支，連續開啟車牌
    7791 -GM號及車牌Y2-5226 號自小客車電門，竊取該商行所
    有之汽車2 輛汽車得手，置於其支配之下，再由乙○○先開
    走車牌7791 -GM號汽車，搭載丁○○離去準備繼續作案；另
    已開啟車門之車牌Y2-5226 號自小客車則暫停置於原處，準
    備嗣後再開走，原搭乘之租用汽車亦棄置於附近。
 4、乙○○、丁○○承前強盜之概括犯意聯絡，由乙○○駕駛上
    開竊得之車牌7791 -GM號自小客車搭載丁○○，於同年月25
    日凌晨3 時許，在臺北市中山區大佳河濱公園，將戊○○與
    女友丙○○所搭乘之自小客車攔下，再以同樣強盜手法，由
    乙○○持上開玩具手槍，丁○○則持木質球棒，乙○○先以
    手拍打戊○○右前車窗玻璃，命其開門，右前車門打開後乙○○嚇令交付財物，戊○○、丙○○因見對方二人分別手持
    手槍及球棒，已至無法抗拒，戊○○乃將其所有現金2 百多
    元、PANASONIC 廠牌行動電話1 支等財物交付丁○○得手，
    丙○○則未交付而未得逞。事後丁○○將強盜所得之戊○○
    所有PANASONIC 廠牌行動電話借予不知情之女友謝佳玲搭配
    門號：0000000000號使用。
 5、乙○○、丁○○承前強盜之概括犯意聯絡，駕駛上開竊得車
    牌7791 -GM號之自小客車，於同年月25日凌晨3 時30分許，
    在臺北市中山區美堤河濱公園，將庚○○與女友壬○○所搭
    乘之自小客車攔下，再以同樣強盜手法，由乙○○持上開玩
    具手槍，丁○○則持木質球棒，乙○○以槍敲打庚○○車窗
    並以槍指向庚○○，嚇稱：「搶劫，我們在跑路，缺錢。」
    等語，丁○○則站在壬○○車旁，嚇令彼等二人交付財物，
    至使庚○○、壬○○不能抗拒，壬○○交出現金3 千多元，
    庚○○交出現金4 千多元、易利信廠牌Z800型行動電話1 支
    、黃金項鍊1 條、手錶1 支得手。乙○○並於同年月26日下
    午3 時許，至臺北市○○區○○路2 號之「金富昇銀樓」，
    將強盜所得之庚○○所有金項鍊以7,520 元變賣予不知情之
    江金泉。
 6、乙○○、丁○○承前強盜之概括犯意聯絡，駕駛上開竊得車
    牌7791 -GM號之自小客車，於同年月25日凌晨4 時許，在臺
    北市○○區○○路1 段中山樓公車站前，將甲○○與友人陳
    佩琪、楊永寧、陳宛臻與張淯理所搭乘之自小客車攔下，再
    以同樣強盜手法，由乙○○持上開玩具手槍，丁○○持木質
    球棒，乙○○以槍敲打甲○○車窗，俟車窗搖下後即以槍抵
    住甲○○頭部，嚇稱：「把手舉起來！」，旋將甲○○汽車
    鑰匙拔出，並嚇令車上之人交付財物，至使甲○○、陳佩琪
    、楊永寧、陳宛臻、張淯理等人不能抗拒，甲○○因而交付
    現金1 萬3 千多元予乙○○，陳宛臻、楊永寧分別交付100
    元及200 元予丁○○，丁○○並強取甲○○所有之BALLY 牌
    手提包一個等財物得手，陳佩琪、張淯理二人因無錢交付而
    未得逞；嗣乙○○及丁○○駕駛上開自小客車離去未遠，將
    甲○○之汽車鑰匙丟棄地上，甲○○下車欲撿拾鑰匙時，丁○○、乙○○又返回欲再行搶甲○○之行動電話，甲○○即
    趨前與乙○○搶槍，丁○○遂持球棒毆打甲○○，致使甲○○受有頭部、右臉、頸部、右肩、右臂多處瘀傷及擦傷之傷
    害（傷害部分未據告訴），乙○○及丁○○旋駕駛上開竊得
    之自小客車欲逃逸，甲○○亦趨前攔阻，乙○○情急下所駕
    駛竊得之車牌7791-GM 號之自小客車撞及變電箱與公車站牌
    而損毀無法使用。
 7、乙○○及丁○○因車牌7791-GM 號之自小客車已撞毀，旋於
    同年月25日上午，一起搭乘計程車至承德路「鴻揚汽車商行
    」附近，將同日凌晨3 時許已竊取得手而暫停置於該處之車
    牌Y2-5226 號自小客車開走使用，數日後再由丁○○將該車
    棄置於萬華區某處。嗣經警循戊○○所有PANASONIC 廠牌行
    動電話通聯紀錄始查知上情。
二、案經戊○○、甲○○訴由臺北市政府警察局中山分局報告臺
    灣士林地方法院檢察署檢察官偵查起訴。
    理  由
一、訊據被告丁○○、乙○○二人，對於前揭犯行均坦承不諱，
    核與證人即被害人證人癸○○、己○○、戊○○、庚○○、
    壬○○、甲○○、辛○○於本院審理時結證被強盜及被搶奪
    之情節，與證人即被害人丙○○、陳宛臻、楊永寧、張淯理
    、王科舜於偵查中結證被搶、被盜情節均相符合，此外復有
    己○○領回被搶手提包及SOUTEC廠牌行動電話之贓物認領保
    管單、王科舜領回被偷車牌Y2-5226 號自小客車之贓物認領
    保管單、車號7791-GM 車輛尋獲單、戊○○領回被強取
    PANASONIC 廠牌行動電話之贓物認領保管單、甲○○領回被
    強取BALLY 牌手提包之贓物認領保管單各一紙在卷足憑，又
    被告乙○○將向庚○○所強取之黃金項鍊一條拿至金富昇銀
    樓變賣7,520 元等情，亦經證人即金富昇銀負責人江金泉於
    警詢中陳述明確，並有台北市金銀珠寶商業同業公會印製之
    明細證明單1 紙在卷可參，被害人甲○○遭被告二人打傷等
    情，亦有臺北市立陽明醫院出具甲種診斷證明書及傷勢照片
    可資為憑，足徵被告丁○○、乙○○之自白與事實相符，本
    件事證明確，被告二人犯行洵堪認定，應依法論科。
二、查外型酷似真槍之金屬玩具手槍及木質球棒，客觀上足對人
    之生命、身體、安全構成威脅、具有危險性，均為兇器。前
    揭犯罪事實1 、4 、5 、6 部分，被告丁○○、乙○○意圖
    為自己不法之所有，攜帶兇器，以強暴至使不能抗拒，而使
    他人交付其物，核犯刑法第330 條第1 項之加重強盜罪；犯
    罪事實4 ，被告二人係以一加重強盜行為而犯一加重強盜既
    遂、一加重強盜未遂之罪名；犯罪事實5 ，被告二人係以一
    加重強盜行為而犯二加重強盜既遂罪；犯罪事實6 ，被告二
    人係以一加重強盜行為而犯三加重強盜既遂、二加重強盜未
    遂之罪名；均為想像競合犯，均應從一重以一加重強盜既遂
    罪處斷。又犯罪事實3 部分，被告二人意圖為自己不法之所
    有，而竊取他人之汽車，核犯刑法第320 條第1 項之竊盜罪
    。被告二人所為4 次加重強盜犯行及2 次竊盜犯行，各時間
    緊接，所犯構成要件各相同之罪名，顯各均係出於概括之犯
    意為之，均為連續犯，爰均依刑法第56條之規定各以一罪論
    ，並各加重其刑。又被告丁○○、乙○○二人對於前揭連續
    加重強盜及連續竊盜犯行，均有犯意聯絡與行為分擔，均為
    共同正犯；又被告二人所犯連續加重強盜罪與連續竊盜罪間
    ，有方法結果之牽連關係，為牽連犯，應從一重以連續加重
    強盜罪處斷。又犯罪事實2 之部分，被告丁○○意圖為自己
    不法之所有，而搶奪他人之動產，核犯刑法第325 條第1 項
    之搶奪罪，公訴意旨認被告係犯刑法第330 條第1 項之加重
    強盜罪，然查證人即被害人己○○於本院審理時結證稱：「
    （被告有沒有用暴力對付你？）沒有他們還很客氣，也沒有
    恐嚇我。」、「（當時你怕不怕？）不會，他們當時沒有拿
    什麼東西。」、「（為何警訊筆錄你說當時因為心生恐懼害
    怕？）我不會怕，心生恐懼是他們（指警察）寫的，是一個
    替代役打的字。」等語，足徵被害人己○○並未達心生畏懼
    或不能抗拒之程度，而係被告丁○○另行起意趁己○○正與
    被告乙○○交談不備之際，迅速打開己○○汽車之右前車門
    ，搶奪己○○所有LV手提包1 個，是起訴法條尚有未恰，應
    予變更。被告丁○○所犯連續加重強盜罪及搶奪罪二罪，罪
    名互異，犯意各別，顯係分別起意，應分論併罰。次查被告
    乙○○前曾犯竊盜罪，經金門地方法院判處有期徒刑5 月確
    定，並於91年7 月18日執行完畢出監，有台灣高等法院被告
    全國前案紀錄表在卷可按，其於有期徒刑執行完畢後5 年內
    再犯有期徒刑以上之本罪，為累犯應依法遞加重其刑。爰審
    酌被告二人犯罪之動機、目的、手段，犯罪時所受之刺激及
    其品性、生活狀況、智識程度、犯罪所生之損害、犯罪後已
    賠償部分被害人之損害，及於本院審理時坦承犯行，深表悔
    悟等一切情狀，分別量處如主文所示之刑，並就被告丁○○
    部分定應執行之刑。末查扣按金屬玩具手槍1 支係被告丁○○所有，且供犯罪所用應依刑法第38條第1 項第2 款，併予
    宣告沒收。至於作案用之木質球棒1 支，係被告自租用汽車
    上取用，並非被告所有，爰不併予諭知沒收；又被告二人竊
    車用之汽車鑰匙一支，雖係被告乙○○所有且供犯罪所用，
    然據被告乙○○於審理時陳稱該支鑰匙已丟棄滅失，本院爰
    不諭知沒收，並此敘明。
三、公訴意旨另以：同年月23日凌晨4 時許，被告丁○○、乙○○共同搭乘前揭租用汽車，在臺北市○○區○○路68之5 號
    「發現花園餐廳」前，由被告乙○○手持上揭玩具手槍，被
    告丁○○則空手（木製球棒置於租用車上），趁己○○駕車
    經過為避開路中障礙物而停車之際，由被告乙○○右手持玩
    具手槍敲己○○之車窗玻璃，嗣己○○搖下車窗後，被告乙○○左手攀在己○○駕駛座之車頂，右手持槍下垂（己○○
    在車內未見乙○○右手之槍）向己○○嚇稱：「歐季尚，我
    現在欠錢，你有錢拿出來。」等語，己○○告知被告乙○○
    其皮夾無財物，且將皮夾交被告乙○○檢視，被告乙○○檢
    視該皮夾確無財物，乃將該皮夾交還己○○。斯時丁○○單
    獨另行興起搶奪之犯意，趁己○○正與乙○○交談不備之際
    ，迅速打開己○○汽車之右前車門，強取己○○所有LV 手
    提包1 個（內有現金1 萬元、SOUTEC廠牌行動電話1 支及法
    師開示資料等物）得手（被告丁○○此部分搶奪罪業經判決
    如前述）；丁○○、乙○○離開數步後，乙○○深恐己○○
    因被恐嚇以手機報案或開車追趕，又回頭向己○○索取手機
    及汽車鑰匙，己○○為想讓丁○○、乙○○二人儘速離開，
    乃將手機及汽車鑰匙交付給乙○○，乙○○開車離開後至山
    下始知丁○○向己○○搶奪手提包。因認被告丁○○、乙○○共犯刑法第330 條第1 項之加重強盜罪，與前揭加重強盜
    罪有連續犯裁判上一罪之關係云云。
 1、按刑法所謂強盜罪係以意圖為自己或第三人不法之所有，以
    強暴、脅迫、藥劑、催眠術或他法，至使不能抗拒，而取他
    人之物或使其交付，為構成要件。
 2、經查本件證人己○○於本院審理時結證稱：「（被告有沒有
    用暴力對付你？）沒有他們還很客氣，也沒有恐嚇我。」、
    「（當時你怕不怕？）不會，他們當時沒有拿什麼東西。」
    、「（為何警訊筆錄你說當時因為心生恐懼害怕？）我不會
    怕，心生恐懼是他們（指警察）寫的，是一個替代役打的字
    。」等語，足徵被害人己○○被要求交出財物時，被告等並
    未以強暴、脅迫、藥劑、催眠術或他法，至使其不能抗拒，
    被告等所為核與強盜罪之構成要件未符；又被告乙○○當時
    係左手攀在己○○駕駛座之車頂，右手雖持玩具手槍，然持
    槍下垂，致己○○在車內未見乙○○右手之槍，且被告丁○○當時亦未持球棒，被害人己○○因未見被告等持有武器，
    且被告乙○○當時僅向其稱：「歐季尚，我現在欠錢，你有
    錢拿出來！」等語，該話語雖稍帶命令語氣，然並未達恐嚇
    之程度，況被害人己○○證稱當時其並不害怕，且皮夾內根
    本無錢，故交給被告乙○○檢視，且為了想讓被告二人儘速
    離開，乃應被告之要求將手機及汽車鑰匙交付給被告乙○○
    ，是被告二人此部分所為亦與刑法恐嚇取財罪之要件有間。
    公訴意旨認此部分與被告前揭有罪之加重強盜罪部分有連續
    犯裁判上一罪之關係，爰不另為無罪之諭知。
據上論斷，應依刑事訴訟法第299 條第1 項前段、第300 條，刑
法第28條、第56條、第330 條第1 項、第320 條第1 項、325 條
第1 項、第55條、第47條、第51條第5 款、第38條第1 項第2 款
罰金罰鍰提高標準條例第1 條前段，判決如主文。
本案經檢察官曾勁元到庭執行職務
中　　華　　民　　國　　94　　年　　11　　月　　24　　日
                  刑事第二庭審判長法  官  林清吉
                                  法  官  馬傲霜
                                  法  官  張國棟
以上正本證明與原本無異。
如不服本判決，應於判決送達後10日內，向本院提出上訴狀。
                                  書記官  何子傑
中　　華　　民　　國　　94　　年　　11　　月　　24　　日
附錄本案論罪科刑法條全文：
刑法第330條
犯強盜罪而有第 321 條第 1 項各款情形之一者，處 7 年以上有
期徒刑。
前項之未遂犯罰之。
刑法第320條
意圖為自己或第三人不法之所有，而竊取他人之動產者，為竊盜
罪，處5 年以下有期徒刑、拘役或 500 元以下罰金。
意圖為自己或第三人不法之利益，而竊佔他人之不動產者，依前
項之規定處斷。
前二項之未遂犯罰之。
刑法第325條
意圖為自己或第 3 人不法之所有，而搶奪他人之動產者，處六月
以上五年以下有期徒刑。
因而致人於死者，處無期徒刑或七年以上有期徒刑，致重傷者，
處三年以上十年以下有期徒刑。
第 1 項之未遂犯罰之。
